【裁判字號】    98,訴,2564
【裁判日期】    990708
【裁判案由】    營利事業所得稅
【裁判全文】
臺北高等行政法院判決
                                  98年度訴字第2564號
                                  99年6月17日辯論終結
原      告  聯發科技股份有限公司
代  表  人  甲○○
訴訟代理人  李念祖律師
            牛豫燕律師
            彭運（會計師）
被      告  財政部臺灣省北區國稅局
代  表  人  乙○○○○○○住同上
訴訟代理人  丁○○
上列當事人間營利事業所得稅事件，原告不服財政部中華民國98
年10月12日台財訴字第09800431270 號（案號：第09802512號）
訴願決定，提起行政訴訟，本院判決如下：
    主  文
原告之訴駁回。
訴訟費用由原告負擔。
    事實及理由
壹、事實概要：
    緣原告民國（下同）94年度營利事業所得稅結算申報，原列
    報合於獎勵規定之免稅所得（下稱免稅所得）新臺幣（下同
    ）18,177,018,991元，經被告核定16,287,994,914元，併同
    其餘調整，補徵營利事業所得稅213,361,315 元。原告不服
    ，申經復查結果，未獲變更，提起訴願，亦遭駁回，遂向本
    院提起行政訴訟。
貳、本件原告主張：
一、參照促進產業升級條例第9 條第2 項關於5 年免稅規定之立
    法目的，應認行政院90年2 月20日台經字第010445號令發布
    之「新興重要策略性產業屬於製造業及技術服務業部分獎勵
    辦法」（下稱舊獎勵辦法）業已將高階積體電路設計業自行
    銷售依其經核准之投資計畫完成之設計所產製之產品所得，
    納入免稅所得範圍，因此行政院90年12月27日台經字第0719
    43號令發布之新興重要策略性產業屬於製造業及技術服務業
    部分獎勵辦法（下稱新獎勵辦法）第5 條第3 項增訂目的，
    係為明確定義免稅收入範圍，以杜徵納雙方爭議，並非增加
    舊獎勵辦法項目，從而被告否准原告關於90年度增資擴展免
    稅（下稱第2 次5 年免稅）申請案應適用新獎勵辦法，屬對
    於免稅範圍進行目的性限縮，限制人民免稅權利，違反憲法
    所明訂之稅捐法律主義：
（一）司法院釋字第210 號解釋明示：「中華民國69年12月30日
      修正公布之獎勵投資條例第23條第3 項第1 款，關於限額
      免納所得稅之利息，係規定『除郵政存薄儲金及短期票券
      以外之各種利息』，並非排除私人間無投資性之借款利息
      ，而中華民國70年8 月31日發布之獎勵投資條例施行細則
      第27條認該款『所稱各種利息，包括公債、公司債、金融
      債券、金融機構之存款及工商企業借入款之利息』，財政
      部（70）台財稅字第37930 號函並認『不包括私人間借款
      之利息。』縱符獎勵投資之目的，惟逕以命令訂定，仍與
      當時有效之首述法條「各種利息」之明文規定不合，有違
      憲法第19條租稅法律主義之本旨。」。有關免稅事項，應
      以法律規定之，不得以行政命令對於免稅之適用範圍，進
      行目的性限縮，限制人民之免稅權利，以符合稅捐法律主
      義之本旨。
（二）按促進產業升級條例第2 章關於租稅減免之規定，係為達
      成「促進產業升級及經濟發展」目的之租稅減免，係屬以
      執行特定經濟政策為目的之稅法。另按促進產業升級條例
      第9 條第2 項5 年免稅規定之立法目的，係為落實對重要
      科技事業之獎勵，特賦予符合新興重要策略性產業適用範
      圍者，得經其股東會同意選擇適用免徵營利事業所得稅。
      又租稅優惠之本質，乃在於相同負擔能力，賦予其不同之
      租稅待遇，而以經濟政策或社會政策，作為不同待遇之合
      理正當事由；上述促進產業升級條例第9 條第2 項5 年免
      稅規定，即立法者基於經濟政策及促進產業升級之立法目
      的，所為合理之區別對待，即藉由租稅抵減之租稅優惠方
      式以達到促進產業升級之立法目的。故基於該租稅優惠意
      旨所制訂之「新興重要策略性產業屬於製造業及技術服務
      業部分獎勵辦法」第5 條，主管機關自應本於使重要科技
      事業之獎勵誘因充分發揮效果之目的解釋、適用之，始符
      合該租稅優惠規定之立法意旨。
（三）舊獎勵辦法第5 條第1 項第8 款第3 目規定：「第2 條及
      第3 條投資計畫生產之產品或提供之技術服務，其範圍如
      下：（略）八、技術服務業…(三)高階積體電路設計：DRAM
       (128M以上)…SOC、EDA 產品或IP。」，換言之，舊獎勵
      辦法第5 條業已規範符合該條規定之高階積體電路設計業
      者，依其經核准投資計畫所生產之產品，屬於舊獎勵辦法
      之免稅範圍。另外，根據原告針對系爭第2 次5 年免稅申
      請案所提出供經濟部工業局審查之系爭投資計畫書清楚記
      載系爭投資計畫之產品為「高階積體電路設計：SOC (1)
      DVD-ROM 單晶片(2)高整合DVD- Player 晶片組(3)Combi晶
      片組」（參見投資計畫書第2 頁「二、預計產銷」以下之
      說明以及第4 頁「八、產品製程/ 服務流程、建廠/ 建置
      時間表、設備開始作業及產品開始銷售或提供勞務時間表
      」），由此亦可明瞭原告據以申請系爭第2 次5 年免稅案
      件之投資計畫書，已將符合舊獎勵辦法第5 條第1 項第8
      款第3 目規定之產品納入投資計畫內，而此投資計畫並已
      經經濟部工業局予以審核並核發核准函，為被告所不爭執
      之事實。
（四）經濟部工業局核准函說明第4 項係就原告完成「投資計畫
      產品」之期限為規範，而該核准函所稱「投資計畫產品」
      ，當然係指原告依經經濟部工業局核准之投資計畫完成之
      設計所產製之產品，並未區分原告將該設計提供他人產銷
      產品，或將自行使用該設計產製產品。故原告使用根據系
      爭投資計畫完成之設計所產製之產品，自應包含在經濟部
      工業局核准函所指明之「投資計畫產品」中。
（五）根據新興重要策略性產業免徵營利事業所得稅免稅所得計
      算要點（下稱計算要點）第3 點規定，公司選擇適用免徵
      營利事業所得稅者，其免徵營利事業所得稅之範圍，以新
      興重要策略性產業投資計畫完成證明所載生產之產品或提
      供之勞務為限。針對系爭第2 次5 年免稅案件，新竹科學
      園區管理局（下稱科管局）係於91年7 月12日核發完成證
      明，其中揭示之投資計畫生產之產品或提供之技術服務為
      「高階積體電路設計-SOC」，而依系爭投資計畫，所謂「
      高階積體電路設計-SOC」，包含(1)DVD-ROM 單晶片；(2)高
      整合DVD- Player 晶片組；(3)Combi 晶片組等。從而根據
      免稅所得計算要點第3 點規定以及科管局完成證明之記載
      ，益證系爭第2 次5 年免稅案之免稅所得範圍，包含原告
      依系爭投資計畫產銷自有品牌產品之收入。
（六）觀諸新獎勵辦法修正總說明第1 項明文指出：「…：另明
      定屬於技術服務業者如選擇適用5 年免稅，其免稅範圍包
      括自行銷售依經核准之投資計畫完成設計產製之產品所得
      ，以符業者需求。（修正條文…第5 條）」，而第5 條修
      正條文說明：「鑒於高階積體電路設計業除從事高階積體
      電路設計工作外，多數業者亦將所設計之成品委外製造，
      產製屬自有品牌之積體電路產品，惟財政部計算該等業者
      之5 年免稅，未將上述產製之產品部分亦予以納入，滋生
      相當之爭議，爰增訂第3 項，以符合業者之需求。」，可
      知：被告在計算原告高階積體電路設計5 年免稅收入時，
      應將原告委外製造之成品銷貨收入納入，如此始符合法規
      規定。新獎勵辦法增訂目的，係著眼於倘財政部未將此類
      產品納入免稅範圍，產生徵納雙方爭議，勢必需循行政救
      濟途徑解決，徒然浪費司法資源並製造民怨，故法規增訂
      之目的並非有意賦予新申請者較原申請者更為有利之條件
      ，而係將原來舊獎勵辦法此項目投資計畫免稅之範圍予以
      闡明，以杜爭議。
（七）縱依舊獎勵辦法，財政部及被告本即應將原告委外製造之
      成品銷貨收入納入免稅產品之範圍，而此亦為促進產業升
      級條例第9 條及舊獎勵辦法所明文規定欲提供予原告免徵
      營利事業所得稅之優惠，然被告及訴願決定機關對於舊獎
      勵辦法第5 條規定及促進產業升級條例第9 條第2 項關於
      5 年免稅規定之立法目的，未予細查深究，即斷章取義認
      為舊獎勵辦法第5 條所規定之免稅範圍僅及於提供技術服
      務所產生之收入云云，此舉無疑係對於積體電路業者（如
      本件原告）依據促進產業升級條例所得享有之免稅優惠予
      以限縮，未經法律授權而以行政函令進行目的性限縮，限
      制人民之免稅權利，當然違反憲法第19條租稅法律主義之
      規定，原處分違法不當，當然應予撤銷。
二、原告就系爭第2 次5 年免稅案件，係於90年8 月向經濟部工
    業局申請並於同年9 月28日獲經濟部工業局核發「符合新興
    重要策略性產業」核准函，嗣於91年6 月24日獲新竹科學園
    區管理局核發完成證明，之後於91年7 月24日向財政部提出
    申請自91年1 月1 日起5 年免徵營利事業所得稅，而財政部
    於同年9 月2 日核發5 年免稅核准函，准許原告自91年1 月
    1 日起適用第2 次5 年免稅。於前述自90年8 月起至91年9
    月止之申請期間，系爭獎勵辦法既已於90年12月間變更，而
    新獎勵辦法更於91年1 月1 日起即生效實施，因此於系爭第
    2 次5 年免稅申請案之過程中，應構成中央法規標準法第18
    條所定處理程序終結前據以准許之法規有變更之情形，並有
    「從新從優原則」之適用。
（一）中央法規標準法第18條明定：「各機關受理人民聲請許可
      案件適用法規時，除依其性質適用行為時之法規外，如在
      處理程序終結前，據以准許之法規有變更者，適用新法規
      。但舊法規有利於當事人而新法規未廢除或禁止所聲請之
      事項者，適用舊法規。」，中央法規標準法針對人民申請
      許可案件之相關法規，採取所謂「從新從優原則」，只要
      是在程序未終結前，法規發生任何變動，而新法規未有不
      利於當事人之規定，原則上均應適用新法。
（二）次查，「所謂多階段行政處分之作成，須2 個以上機關本
      於各自職權共同參與而言，此際具有行政處分性質者乃屬
      最後階段之行為，亦即直接對外生效之部分…在例外情形
      ，如法規明定其他機關之參與行為為獨立之處分，或其參
      與行為（許可或同意），依法應單獨向相對人為之者，則
      亦視為行政處分。」（參見前大法官吳庚所著「行政法之
      理論與實用」乙書）；此外，參酌鈞院91年度訴字第1138
      號判決認為：「…則依上開行為時課徵辦法之規定，貿調
      會貿委（90）調字第09000034930 號函，通知原告及財政
      部等，指涉案國印尼進口產品未對國內產業造成實質損害
      ，亦無實質損害之虞一節，顯係其法定職權所作之行政處
      分，此項行政處分，在課徵辦法已明定其為獨立之處分，
      並已通知原告等，其與被告財政部所作91年1 月24日台財
      關字第0910550044號函通知原告等終止調查並予結案之行
      政處分，雖屬多階段行政處分，惟均屬具有法效性之行政
      處分…此種多階段行政處分，行政法院（現改制為最高行
      政法院）60年度判字第629 號判決，對外商取得該管機關
      經濟部之審核證明…向經濟部申請審核就其投資計畫所輸
      入之機器設備所製造加工之產品，亦得免稅5 年，俾據以
      向財政部申請核准或減免稅捐，為經濟部否准…前行政法
      院即認其屬具法效性之多階段行政處分，而為實體之判決
      …。」，可知就人民申請案，倘為需經多數行政機關本於
      職權共同參與審核者，構成所謂多階段行政處分，並以屬
      最後階段且直接對外生效之部分為行政處分行為。
（三）原告就系爭第2 次5 年免稅，雖必須向經濟部工業局申請
      核發符合新興重要策略性產業核准函，並於增資擴展計畫
      完工後向科管局申請核發完成證明兩階段申請，惟原告如
      欲享受促進產業升級條例所規定之5 年免徵營利事業所得
      稅之優惠，必須依促進產業升級條例施行細則第19條規定
      ，檢具相關文件向財政部申請核准，並於取得財政部核發
      5 年免稅核准函為止，始真正取得免稅資格。揆諸前述見
      解，經濟部工業局、新管局以及財政部等行政機關根據促
      進產業升級條例及其相關法令就原告所提出之第2 次5 年
      免稅申請案，所各自作成之核准函，係屬一多階段行政處
      分，經濟部工業局於前階段所核發之符合新興策略性產業
      核准函，雖具有行政處分之性質，惟僅屬多階段行政處分
      之前階段行為，實則第2 次5 年免稅申請案各階段之主管
      機關，於原告申請增資擴展從事高階積體電路設計5 年免
      稅案所為各階段之處分，應構成一個整體之處理程序，於
      財政部最終核發免稅核准函前，處理程序尚未終結，其間
      如據以適用之法規有變更者，依中央法規標準法第18條規
      定，自應適用新法規。
（四）按新獎勵辦法於91年1 月1 日開始實施，而財政部係於91
      年7 月24日收受原告提出之第2 次5 年免稅申請案，並於
      91年9 月2 日發文原告免徵營利事業所得稅核准函，則針
      對原告第2 次5 年免稅申請案，在財政部作成最終階段之
      核准之前，系爭獎勵辦法既已變更，財政部當然應依據中
      央法規標準法第18條規定，依職權根據新獎勵辦法核發原
      告免稅核准函。原訴願決定引用最高行政法院93年度判字
      第1183號判決意旨，指稱本件5 年免稅申請案於經濟部工
      業局核發90年9 月28日核准函時，即告終結云云，不僅誤
      解前揭最高行政法院判決意旨，更顯現其對於5 年免稅申
      請流程之不求甚解，應予撤銷。
三、被告稱原告係90年12月31日前取得新興重要性產業核准函，
    故無論原告何時取得完工證明及5 年免徵所得稅核准函，皆
    應適用舊獎勵辦法，而無新獎勵辦法第5 條第3 項規定之適
    用云云，顯違反中央法規標準法第18條「從新從優」原則及
    規定，亦違反行政程序法第1 條、第4 條（依法行政原則）
    、第6 條（公平原則）之規定：
（一）按憲法保障人民平等權（憲法第7 條參照），國家公權力
      行為對本質上相同之事物，應為相同之處理，對於本質上
      不同之事物，亦須為不同之處理。換言之，國家應平等授
      與人民權利或課以人民義務及負擔，除非有正當之理由，
      亦即對於即將規制之權利義務關係具有本質上重要的差異
      ，不得為恣意從事不同之處理。行政程序法第6 條要求「
      行政行為，非有正當理由，不得為差別待遇」，即將此平
      等原則之要求明文化。次按「租稅法所重視者，應為足以
      表徵納稅能力之實質的經濟事實，而非其外觀之法律行為
      或形式上之登記事項，對實質上相同經濟活動所產生之相
      同經濟利益，應課以相同之租稅，始符合租稅法律主義所
      要求之公平及實質課稅原則，實質課稅原則為租稅法律主
      義之內涵及當然歸趨。」行政法院82年度判字第2410號判
      決論述綦詳。行政機關除應依憲法第7 條平等原則及行政
      程序法第6 條規定，對於事物本質上相同之事件作相同處
      理，針對租稅案件，更應秉持租稅法律主義所要求之公平
      及實質課稅原則，對實質上相同經濟活動所產生之相同經
      濟利益，應課以相同之租稅。
（二）被告以原告取得經濟部工業局核准函之時點為依據，指稱
      因原告於新獎勵辦法發布前取得經濟部工業局核准函，因
      此不得適用新獎勵辦法云云。惟查，倘依被告所稱以「取
      得經濟部工業局核准函」之時點為判斷適用舊獎勵辦法或
      新獎勵辦法之依據，如AB兩家高階積體電路設計業公司均
      於90年間向經濟部工業局提出核發符合新興重要策略性產
      業核准函之申請，其中A 公司於90年12月26日取得經濟部
      工業局核發之核准函，而B 公司於91年1 月1 日取得經濟
      部工業局之核准函，而兩家公司之後繼續進行後續之5 年
      免稅申請流程（即申請科管局之完成證明以及申請財政部
      之免稅核准函），並同時於91年9 月2 日取得財政部核發
      之5 年免稅核准函，但卻因兩家公司取得經濟部工業局核
      准函之日期有短短5 天之差，導致僅B 公司得適用新獎勵
      辦法，而A 公司卻無法適用新獎勵辦法，將造成因主管機
      關回覆時間之不同，而致使根據相同法規提出申請、於同
      一時間完成最終5 年免稅申請流程並取得免稅核准函之兩
      家公司，所獲得之免稅所得範圍卻不一致之偏差現象。
（三）被告前開主張顯然將導致就相同之事物本質，為差別之待
      遇，並導致被告對實質上相同經濟活動所產生之相同經濟
      利益，課以不同之租稅，不僅違反中央法規標準法第18條
      「從新從優」原則及規定，更顯然違背憲法第7 條、行政
      程序法第1 條、第4 條（依法行政原則）、第6 條（公平
      原則）等規定，以及行政法院82年度判字第2410號判決揭
      示實質課稅公平原則之意旨。
四、倘認經濟部工業局、科管局以及財政部針對5 年免稅申請案
    所各自核發之核准函，分屬獨立之行政處分，則各行政機關
    本應依職權適用其作成該獨立行政處分當時施行生效之法規
    ；而財政部係於91年9 月2 日始做成系爭第2 次5 年免稅核
    准函，因此財政部本於職權自應適用當時業已生效施行之新
    獎勵辦法：
（一）最高行政法院93年度判字第1183號判決稱：「中央法規標
      準法第18條，係以人民申請許可案件，於申請後至處理程
      序終結前，據以准許之法規有變更之情形，始生新法規與
      舊法規比較之問題。該案上訴人於89年7 月1 日受讓被動
      元件廠，至90年6 月6 日申報完成證明及享受免稅獎勵，
      並無法規變動之情事。且申請是否符合重要科技事業屬於
      製造業及技術服務業部分適用範圍標準之核發，與申報完
      成證明及享受免稅，係各自獨立之聲請案件。前者（按指
      符合適用範圍之申請）該案被上訴人於88年12月9 日核發
      符合規定，該項聲請許可案件之處理程序即已終結。本件
      （按係指申報完成證明以及享受免徵營利事業所得稅申請
      案）自應適用申請時有效之法規，核與中央法規標準法第
      18條無涉。」；另最高行政法院95年度判字第1224號判決
      ：「申請是否符合85年5 月5 日行政院發布之重要科技事
      業屬於製造業及技術服務業部分適用範圍標準之核發，與
      申報完成證明以及享受免稅，係各自獨立之申請案件。前
      者，該案再審被告（按即經濟部經濟部工業局）於88年12
      月9 日核發符合規定，該項申請許可案件之處理程序即已
      終結。本件（按係指申報完成證明以及享受免徵營利事業
      所得稅申請案）自應適用申請時有效之法規，核與中央法
      規標準法第18條無涉。」。倘認為事業根據促進產業升級
      條例於各階段向該管主管機關所提出之申請（自申請符合
      重要科技事業屬於製造業及技術服務業、申報完成證明至
      申請免稅等），均為各自獨立之申請案，當前一階段之申
      請或該管主管機關核發許可時，該件申請案即告終結，而
      當事業進行下一階段之申請案時，該管主管機關於審核此
      一階段之申請案時，應適用申請案提出當時有效之法規，
      以為核駁依據。
（二）依最高行政法院前揭見解，原告向經濟部工業局申請核發
      符合新興重要策略性產業證明，以及嗣後向科管局申請核
      發完成證明及向財政部申請核發5 年免稅證明等各階段之
      申請案，均屬各自獨立之申請案，則各階段之主管機關就
      各該申請案，自應適用申請案提出時有效之法規，據以核
      駁原告之申請。查原告就本件第2 次5 年免稅申請，係於
      91年7 月24日向財政部提出，此由財政部91年9 月2 日台
      財稅字第0910455539號函，明揭係依據原告91年7 月24日
      （90）聯發財字第91050 號函辦理即明，而於原告提出本
      件申請案時，新獎勵辦法已自91年1 月1 日起開始實施，
      財政部自應適用原告提出申請時有效之新獎勵辦法，據以
      核准，而被告就免稅範圍之核定，自亦應以新獎勵辦法為
      據。
五、根據促進產業升級條例第4 條第2 項及促進產業升級條例施
    行細則第19條等規定，核定系爭5 年免稅申請案之免稅核准
    及其免稅所得範圍之主管機關為財政部，並非經濟部工業局
    ，因此經濟部工業局之核准函並非核定「免稅所得範圍」，
    訴願決定指稱原告之系爭投資計畫書業經經濟部工業局核定
    其「免稅範圍」適用舊獎勵辦法云云，有適用法規錯誤之違
    法：
（一）促進產業升級條例第4 條第1 項及第2 項明定：「本條例
      所稱工業主管機關：在中央為經濟部經濟部工業局；在直
      轄市為直轄市政府建設局；在縣（市）為縣（市）政府。
      本條例所定事項，涉及各目的事業主管機關職掌者，由各
      目的事業主管機關會同相關主管機關辦理。」
（二）原告係根據促進產業升級條例第8 條第3 項、第9 條第2
      項以及促進產業升級條例施行細則第19條等規定，於提出
      投資計畫符合新興重要策略性產業範圍，完成該投資計畫
      ，並擇定由原告適用5 年免徵營利事業所得稅之獎勵，而
      放棄股東階段之投資扣抵獎勵，其申請流程必須經歷下列
      3 階段：1 、檢具投資計畫書先向經濟部工業局申請核發
      「符合新興重要策略性產業」核准函；2 、於完成投資計
      畫後向科管局申請核發「新興重要策略性產業完成證明」
      ；3 、向財政部申請核准5 年免稅（即系爭第2 次5 年免
      稅）。根據促進產業升級條例第8 條之規定，經濟部工業
      局就系爭第2 次5 年免稅案所應予以審查核定者，為原告
      之投資計畫是否符合「新興重要策略性產業之適用範圍」
      。換言之，經濟部工業局核發之「符合新興重要策略性產
      業」核准函，其效力僅在於核定原告之投資計畫符合獎勵
      辦法所規範之「新興重要策略性產業之適用範圍」，並不
      涉及原告根據系爭投資計畫產製產品之計算免稅所得範圍
      之認定。此觀(1)原告針對系爭第2 次5 年免稅申請案所提
      出供經濟部工業局審查之投資計畫書之內容，係說明系爭
      投資計畫下預計產銷產品、其年產量能及預估產銷情況、
      發展計畫及預估經費、以及產品製程/ 服務流程、建廠/
      建置時間表、設備開始作業及產品開始銷售或提供勞務時
      間表等項目，並無最高法院前揭判決所謂「可得新增之免
      稅範圍」云云；(2)經濟部工業局就系爭第2 次5 年免稅案
      於90年9 月28日所核發與原告之符合新興重要策略性產業
      核准函，其「說明」欄第2 點記載「貴公司前述投資計畫
      …准依同辦法第7 條規定核發符合新興重要策略性產業核
      准函」，而無所謂「可得新增之免稅範圍」之記載，可資
      證明。
（三）促進產業升級條例施行細則第19條規定：「經依本條例第
      9 條第1 項規定擇定適用免徵營利事業所得稅之公司，應
      於投資計畫完成之次日起1 年內，檢齊下列文件，向『財
      政部』申請五年免徵營利事業所得稅：1 、符合新興重要
      策略性產業核准函影本。2 、符合新興重要策略性產業投
      資計畫之完成證明及全新設備清單影本。3 、中央目的事
      業主管機關就選擇適用免徵營利事業所得稅備查函影本。
      但全數以未分配盈餘轉增資擴充者免附。」，原告就系爭
      第2 次5 年免稅申請案，於取得經濟部工業局所核發之「
      符合新興重要策略性產業」核准函以及科管局所核發之完
      成證明後，得根據促進產業升級條例第9 條規定擇定適用
      免徵營利事業所得稅並放棄適用促進產業升級條例第8 條
      股東投資抵減。原告於擇定後，根據促進產業升級條例施
      行細則第19條之規定，檢具相關文件向財政部申請核定免
      稅優惠之起迄期間以及免稅範圍，從而原告最終享有5 年
      免稅優惠之免稅範圍，係於財政部審核階段予以核定，此
      觀促進產業升級條例施行細則第19條之明文規定，即堪明
      白。
（四）新獎勵辦法第17條第1 項規定：「選擇適用本條例第9 條
      免徵營利事業所得稅之公司，其免稅所得之計算方法，由
      財政部定之。」，財政部就系爭免稅申請案，本有根據促
      進產業升級條例施行細則第19條規定審查核發免稅核准函
      以及根據新獎勵辦法第17條第1 項計算免稅額之權限，是
      以系爭5 年免稅申請案之「免稅所得範圍」之核定，應由
      財政部根據促進產業升級條例施行細則第19條規定，本於
      獨立權責審查核定原告之免稅要件以及免稅所得額之計算
      方法，與經濟部工業局之核准函係確定原告之投資計畫「
      符合新興重要策略性產業適用範圍」，兩者法律效果，各
      異其趣，顯見基於促進產業升級條例第4 條與第8 條第3
      項授權訂定之獎勵辦法之規範，經濟部工業局僅為核定「
      是否符合新興重要策略性產業適用範圍」之主管機關，而
      財政部為核定「免稅所得範圍」之主管機關。
（五）根據促進產業升級條例第8 條及第9 條等所定新興重要策
      略性產業之獎勵申請流程，公司係於取得經濟部工業局之
      核准函以及科管局核發之完成證明，擇定是否適用免徵營
      利事業所得稅之獎勵，並於擇定後向財政部申請核發免稅
      證明，因此在經濟部工業局審核公司是否「符合新興重要
      策略性產業」之階段，提出申請之公司根本尚未決定是否
      要選擇適用免徵營利事業所得稅之獎勵，從而經濟部工業
      局之核准函事實上無法亦無從發生核定「免稅範圍」之效
      果：
    １、根據促進產業升級條例第8 條及第9 條規定，公司符合
        同法第8 條所定新興重要策略性產業適用範圍者，就其
        增資擴展計畫所得享受之租稅優惠，得選擇由其股東自
        當年度起5 年內抵減各年度應納營利事業所得稅額或綜
        合所得稅額（即股東投資抵減），或經其股東會同意選
        擇適用免徵營利事業所得稅並放棄適用前條股東投資抵
        減（即公司5 年免稅）；公司如擇定股東投資抵減者，
        應向公司所在地之稅捐稽徵機關申請核發股東投資抵減
        稅額證明書（促進產業升級條例施行細則第16條）；反
        之，如擇定公司5 年免稅者，應向財政部申請核發免徵
        營利事業所得稅核准函（促進產業升級條例施行細則第
        19條）。
    ２、促進產業升級條例針對符合「新興重要策略性產業適用
        範圍」之公司所進行增資擴展計畫，提供兩項不同之租
        稅減免獎勵，即促進產業升級條例第8 條規定之「股東
        投資抵減」，以及同法第9 條規定之「公司5 年免稅」
        ，並由公司於取得經濟部工業局所核發之「符合新興重
        要策略性產業」核准函以及科管局所核發之完成證明後
        ，經由其股東會決定適用「股東投資抵減」或「公司5
        年免稅」之獎勵，並於擇定後視其擇定適用方式向該管
        機關（公司所在地之稅捐稽徵機關或財政部）申請核發
        股東投資抵減稅額證明書或公司5 年免稅核准函。
    ３、觀諸上述規定可知：公司係於向財政部提出核發5 年免
        稅核准函之申請時，始發生擇定適用免徵營利事業所得
        稅之法律效果，而原告於向經濟部工業局申請核發「符
        合新興重要策略性產業」核准函以及投資計畫完成後向
        科管局申請完成證明之前階段申請流程時，既尚未（亦
        無須）擇定是否適用免徵營利事業所得稅，則經濟部工
        業局之審查核定範圍自不可能包含「免徵營利事業所得
        稅之免稅範圍」，從而經濟部工業局所核發原告之「符
        合新興重要策略性產業」核准函，當然亦無可能發生核
        定計算「免稅所得範圍」之效果，此觀前揭經濟部工業
        局核准函「說明」欄第6 點並且清楚記載「貴公司如欲
        適用促進產業升級條例第8 條股東投資抵減獎勵，請依
        施行細則第16條規定辦理；欲適用促進產業升級條例第
        9 條免徵營利事業所得稅優惠者，請依施行細則第17條
        及第18條規定辦理，未依限選擇者視為適用第8 條股東
        投資抵減」，益證經濟部工業局於核定原告之系爭投資
        計畫屬於新興重要策略性產業適用範圍時，原告尚未擇
        定就系爭投資計畫適用免徵營利事業所得稅，因此工業
        局所核發原告之「符合新興重要策略性產業」核准函，
        當然並無涉及認定原告投資計畫產品之免稅所得範圍，
        理殊淺顯自明。
（六）實則，訴願決定所引用之最高行政法院93年度判字第1183
      號判決指出：「申請是否符合重要科技事業屬於製造業及
      技術服務業部分適用範圍標準之核發，與申報完成證明及
      享受免稅，係各自獨立之聲請案件。前者（按指符合適用
      範圍之申請）該案被上訴人於88年12月9 日核發符合規定
      ，該項聲請許可案件之處理程序即已終結。本件（按係指
      申報完成證明以及享受免徵營利事業所得稅申請案）」，
      可知最高行政法院亦已闡明：針對5 年免稅申請案，向經
      濟部工業局所提出之申請，係為取得「符合適用範圍」資
      格之申請，向科管局提出之申請，係為申報完成證明，而
      向財政部提出之申請，係為「享受免徵營利事業所得稅」
      之申請。綜上可知，訴願決定稱原告之系爭投資計畫申請
      案業經經濟部工業局於90年9 月28日核定其「免稅範圍」
      適用舊獎勵辦法所列技術服務業之高階積體電路設計云云
      ，顯係混淆「新興重要策略性產業適用範圍」（按屬經濟
      部工業局核定職權）與「免稅所得範圍」（按屬財政部核
      定職權）所致。乃促進產業升級條例施行細則第19條以及
      新獎勵辦法第17條第1 項等既已明訂財政部為核定「免稅
      所得範圍」之主管機關，從而財政部確實為系爭第2 次5
      年免稅申請案之「免稅所得範圍」核定機關。
六、計算要點第12點第2 項規定之計算方式，並不適用於「自行
    銷售依其經核准之投資計畫完成之設計所產製之產品所得」
    ，因此被告否准原告之第2 次5 年免稅申請案應適用新獎勵
    辦法，並錯誤引用計算要點第12條第2 項規定計算系爭免稅
    所得，有適用法規不當之違法：
（一）被告指稱：原告就系爭第2 次5 年免稅產品之營業收入為
      18,177,018,991元，原告按100%列報為新增投資計畫之產
      品收入淨額，惟因該次增資擴展投資計畫係經核准符合舊
      獎勵辦法，其免稅範圍並不包括自行銷售依其經核准之投
      資計畫完成之設計所產製之產品所得，因此被告乃依計算
      要點第12點第2 項之規定，按76.74% [IC設計利潤率26%
      ÷（IC設計利潤率26%+IC買賣利潤率8%）] 核算第2次5年
      免稅之新增投資計畫之產品收入淨額云云。然查計算要點
      第12點第2 項係規定：技術服務業以符合投資計畫勞務（
      產品）產銷非屬投資計畫之最終勞務（產品），其符合投
      資計畫勞務（產品）收入之計算如下：
        『投資計畫勞務（產品）收入＝含投資計畫勞務（產品
        ）之最終勞務
                財政部備查當年度投資計畫勞務（產品）之同
                業利潤標準之淨利率收入淨額
      ×────────────────────────
        財政部備查當年度投資計畫勞務（產品）之同業利潤標
        準之淨利率＋含投資計畫勞務（產品）之最終勞務（產
        品）同業別或相近業別買賣業之同業利潤標準之淨利率
        』
（二）計算要點第12點第2 項所規定之計算方式，係適用於計算
      「技術服務業以經經濟部工業局核准之投資計畫之勞務或
      產品，產銷非屬經核准之投資計畫內之最終勞務或產品」
      之免稅所得，並非適用於「技術服務業自行銷售依其經核
      准之投資計畫完成之設計所產製之產品所得」，被告錯誤
      引用計算要點第12點第2 項關於計算「產銷非屬經核准之
      投資計畫內勞務或產品之所得」之規定，據以計算原告「
      自行銷售依其經核准之投資計畫完成之設計所產製之產品
      所得」，原處分自屬於適用法規不當之違法行政處分。
（三）實則，計算要點中並無任何條文針對「自行銷售依其經核
      准之投資計畫完成之設計所產製之產品所得」明訂其計算
      免稅所得方式，此乃因根據舊獎勵辦法，財政部及被告本
      即應將「技術服務業以經經濟部工業局核准之投資計畫之
      勞務或產品，自行銷售依其經核准之投資計畫完成之設計
      所產製之產品所得」，全額納入免稅產品收入之範圍，因
      此無庸於免稅所得計算要點中另定計算方式。準此，舊獎
      勵辦法本欲就系爭經經濟部工業局核准之第2 次5 年免稅
      投資計畫之勞務或產品，提供原告全部免徵營利事業所得
      稅之優惠，包含其自行銷售依該核准之投資計畫之產品所
      得，應納入免稅產品之範圍，應堪明白。
七、原告請求准予增列之免稅所得額之計算：
    原告94年度營利事業所得稅結算申報，其中屬第2 次5 年免
    稅（即以90年度增資擴展新增投資計畫）產品收入淨額部分
    ，原列報18,177,018,991元，經被告按76.47%核算調減為16
    ,287,994,914 元 。惟原告認為被告應就全額（18,177,018
    ,991 元）認 列為免稅所得額等情。並聲明求為判決：
    訴願決定及原處分（即原復查決定及原核定通知）關於第2
    次5年 免稅所得所為不利於原告之部分，均予撤銷。
參、被告則以：
一、按「科學工業得自其產品開始銷售或勞務開始提供之日起2
    年內，自行選定4 年內之任何一會計年度之首日開始，連續
    免徵營利事業所得稅5 年。科學工業增資擴展供生產或提供
    勞務設備者，得就左列獎勵擇一適用。但擇定後不得變更：
    1 、自新增設備開始作業或開始提供勞務之日起2 年內，得
    自行選定4 年內之任何一會計年度之首日開始，連續4 年內
    ，就其新增所得，免徵營利事業所得稅。」「屬增資擴展者
    ，自新增設備開始作業或開始提供勞務之日起，連續5 年內
    就其新增所得，免徵營利事業所得稅。但以增資擴建獨立生
    產或服務單位或擴充主要生產或服務設備為限。」分別為行
    為時科學工業園區設置管理條例第15條第1 項、第2 項第1
    款及促進產業升級條例第9 條第2 項第2 款所明定。次按「
    第2 條及第3 條投資計畫生產之產品或提供之技術服務，其
    範圍如下……八、技術服務業……(三)高階積體電路設計。」
    為行政院90年2 月20日台經字第010445號令發布之舊獎勵辦
    法第5 條第1 項第8 款第3 目前段所規定。又「第2 條及第
    3 條投資計畫生產之產品或提供之技術服務，其範圍如下…
    …八、技術服務業……(三)高階積體電路設計……第1 項第8
    款第3 目，選擇適用5 年免稅者，其免稅範圍包括自行銷售
    依其經核准之投資計畫完成之設計所產製之產品所得。」「
    技術服務業依第7 點增加銷貨量方式及第8 點公式計算新增
    投資計畫之產品（勞務）收入淨額者，得以投資計畫完成之
    日起投資計畫勞務（產品）收入減基準年度投資計畫勞務（
    產品）收入為準。技術服務業以符合投資計畫勞務（產品）
    ，產銷非屬投資計畫之最終勞務（產品），其符合投資計畫
    勞務（產品）收入之計算如下：
      投資計畫勞務（產品）收入＝含投資計畫勞務（產品）之
      最終勞務（產品）收入淨額×｛財政部備查當年度投資計
      畫勞務（產品）之同業利潤標準之淨利率÷〔財政部備查
      當年度投資計畫勞務（產品）之同業利潤標準之淨利率＋
      含投資計畫勞務（產品）之最終勞務（產品）同業別或相
      近業別買賣業之同業利潤標準之淨利率〕｝
    依新興重要策略性產業屬於製造業及技術服務業部分獎勵辦
    法第5 條第3 項或其他獎勵辦法規定，其免稅範圍包括自行
    銷售依其經核准之投資計畫完成之設計所產製之產品所得者
    ，不適用前項計算公式。」分別為行政院90年12月27日台經
    字第071943號令發布之新獎勵辦法第5 條第1 項第8 款第3
    目、第3 項前段及計算要點第12點所規定。
二、原告係經營積體電路製造業，86年度經科學工業園區管理局
    核准新投資創立（第1 次5 年免稅），選定自87年1 月1 日
    起連續5 年內免徵營利事業所得稅，88及89年度又經該局核
    准第1 次及第2 次增資擴展（第1 次及第2 次4 年免稅），
    分別自89年1 月1 日及90年1 月1 日起連續4 年內就其新增
    所得免徵營利事業所得稅，90至93年度經經濟部工業局核准
    4 次（第2 次至第5 次5 年免稅）增資擴展，分別選定自91
    至94年各年度1 月1 日起連續5 年內就其新增所得免徵營利
    事業所得稅。94年度列報免稅所得18,177,018,991元，被告
    初查以其新增投資計畫之產品收入淨額列報45,852,962,720
    元（收入比98.63%），其中（一）第2 次5 年免稅產品之營
    業收入淨額12,142,619,376元中，969,138,466 元係「高整
    合DVD Player晶片組」產品，併入第1 次4 年免稅之「DVD
    Player」產品（非免稅），其餘原告11,173,480,910元係按
    100 ﹪列報為新增投資計畫之產品收入淨額，惟查該次增資
    擴展投資計畫係經核准符合舊獎勵辦法第3 條第3 款及第5
    條第1 項第8 款第3 目之規定，其免稅範圍並不包括自行銷
    售依其經核准之投資計畫完成之設計所產製之產品所得，乃
    依前揭要點第12點第2 項規定，按76.47 ﹪〔IC設計淨利率
    26﹪÷（IC設計淨利率26﹪＋IC買賣淨利率8 ﹪）〕核算第
    2 次5 年免稅之新增投資計畫之產品收入淨額為8,544,426,
    585 元；（二）第4 次5 年免稅產品之營業收入淨額15,745
    ,599,776 元 中，1,164, 061,266元係「高倍速效能加強型
    光碟機單晶片」產品，7,657, 066,927元係「GSM/GPRSM
    Multimedia BB 晶片組」產品，分別併入第1 次4 年免稅「
    高倍速光碟機單晶片」產品（非免稅），及第3 次5 年免稅
    之「GSM/GPRS Baseband 晶片組」產品（免稅），重行核算
    94 年 度新增投資計畫之產品收入淨額41,090,708,663元〔
    45,852,962,720－969,138,466 －（11,173,480,910－8,54
    4,426,585）－1,164,061,266〕及收入比率88.38%（41,090
    ,708, 663 ÷全部產品收入淨額46,491,209,070），核定免
    稅所得16, 287,994,914 元。原告不服，申經被告復查決定
    略以，經就原告提示之經濟部工業局核准函及新興重要策略
    性產業完成證明查核，其第2 次5 年免稅投資計畫係經經濟
    部90年9 月28日核准符合舊獎勵辦法中技術服務業之高階積
    體電路設計，舊獎勵辦法並無新獎勵辦法第5 條第3 項有關
    免稅範圍包括自行銷售依其經核准之投資計畫完成之設計所
    產製之產品所得之適用，被告初查依首揭要點第12點第2 項
    規定，按76.47%計算其新增投資計畫之產品收入淨額並無不
    合，原核定免稅所得16,287,994,914元遂予維持。
三、原告相同系爭項目之91至93年度營利事業所得稅事件均經鈞
    院以98年度訴更一字第111 號（91及92年度）及98年度訴字
    第387 號（93年度）判決駁回在案，又類此案件，另有鈞院
    98年度訴字第227 號可資參照。
四、原告系爭第2 次5 年免稅案經經濟部以90年9 月28日工（90
    ）電字第09000322410 號函核發符合新興重要性產業核准函
    ，並經科管局以91年7 月12日園商字第0910017104號函核發
    新興重要性產業完成證明，依上開經濟部函所載略以：「主
    旨：貴公司增資擴充從事高階積體電路設計－SOC 之投資計
    畫，申請核發符合新興重要策略性產業核准函一案，復如說
    明，請查照。……說明……二、貴公司前述投資計畫……經
    核符合90年2 月20日行政院發布之『新興重要策略性產業屬
    於製造業及技術服務業部分獎勵辦法』第3 條第3 款及第5
    條第1 項第8 款第3 目之規定，准依同辦法第7 條規定核發
    符合新興重要策略性產業核准函。」科學工業園區管理局函
    所載略以：「貴公司增資擴充從事高階積體電路設計－SOC
    之投資計畫，依據90年2 月20日發布之舊獎勵辦法第8 條規
    定，申請核發完成證明乙案，經查符合規定，准予證明……
    二、貴公司如選擇適用免徵營利事業所得稅者，應依據促進
    產業升級條例施行細則第19條、第20條及第21條規定辦理。
    三、……本完成證明係僅就貴公司之增資行為及購置全新機
    器、設備部分，予以核定。」另依該函所附新興重要性產業
    完成證明之符合法令欄項載明：「適用90年2 月20日行政院
    發布之『新興重要策略性產業屬於製造業及技術服務業部分
    獎勵辦法』第3 條第3 款及第5 條第1 項第8 款第3 目之規
    定。」以觀，原告系爭第2 次5 年免稅案之免稅範圍係適用
    90年2 月20日發布之舊獎勵辦法，並非90年12月27日發布之
    新獎勵辦法已明。依首揭條例施行細則第19條規定，財政部
    於受理原告5 年免徵營利事業所得稅申請案時，依原告檢附
    之文件（即上開規定之符合新興重要策略性產業之核准函影
    本、符合新興重要策略性產業投資計畫之完成證明及全新設
    備清單影本及中央目的事業主管機關就選擇適用免徵營利事
    業所得稅備查函影本）所載法令依據（即90年2 月20日發布
    之舊獎勵辦法）據以核發免稅核准函，被告遵照上級機關（
    即財政部）核發之核准函及上開證明文件所載免稅範圍據以
    核算原告91及92年度免稅所得額並無不合。
五、類此案件既經財政部賦稅署以91年9 月10日台稅一發字第09
    10454198號函及經濟部工業局以91年9 月20日工策組字第09
    100323502 號函相互表示意見略以，公司之投資計畫如係依
    據90年2 月20日發布之獎勵辦法申請核發核准函，則於90年
    12月31日以前取得新興重要策略性產業核准函者，無論其何
    時取得完成證明，均應遵循行為時據以准許之法令；而於91
    年1 月1 日以後取得核准函者，因廠商於取得核准函之前，
    據以准許之法規有所變更，則應有適用中央法規標準法第18
    條所示「從新從優」行政法理之空間，即應可適用新獎勵辦
    法已如前述，而目前實務作業上，被告接獲經濟部所核發之
    新興重要性產業核准函均已依上開函意旨載明投資計畫免稅
    範圍，依最高行政法院前揭判決意旨，原告係於90年12月31
    日以前（即90年9 月28日）取得「符合新興重要策略性產業
    核准函」，則無論其何時取得「新興重要策略性產業完成證
    明」及「5 年免徵營利事業所得稅核准函」，均應適用行為
    時據以核准之法令即舊獎勵辦法，而無適用中央法規標準法
    第18條及新獎勵辦法之餘地，自亦無新獎勵辦法第5 條第3
    項「其免稅範圍包括自行銷售依其經核准之投資計畫完成之
    設計所產製之產品所得」規定之適用。被告復查決定及財政
    部訴願決定並無不合等語，資為抗辯。並聲明求為判決駁回
    原告之訴。
肆、兩造爭點：
一、系爭免稅產品之範圍，有無新獎勵辦法第5 條第3 項有關免
    稅範圍包括「自行銷售依其經核准之投資計畫完成之設計所
    產製之產品所得」之適用？
二、縱本件應適用舊獎勵辦法，「自行銷售依其經核准之投資計
    畫完成之設計所產製之產品所得」是否應為免稅產品範圍？
    是否該當計算要點第12點第2 項所稱「產銷非屬經核准之投
    資計畫內勞務或產品之所得」？
伍、本院之判斷：
一、本件應適用之法條與法理：
（一）行為時促進產業升級條例第9 條第1 項、第2 項規定：「
      公司符合前條新興重要策略性產業適用範圍者，於其股東
      開始繳納股票價款之當日起2 年內得經其股東會同意選擇
      適用免徵營利事業所得稅並放棄適用前條股東投資抵減之
      規定，擇定後不得變更。前項選擇適用免徵營利事業所得
      稅者，依下列規定辦理︰一、……二、屬增資擴展者，自
      新增設備開始作業或開始提供勞務之日起，連續5 年內就
      其新增所得，免徵營利事業所得稅。但以增資擴建獨立生
      產或服務單位或擴充主要生產或服務設備為限。」
（二）行政院90年2 月20日台經字第010445號令發布之舊獎勵辦
      法第5 條第1 項第8 款第3 目規定：按「第2 條及第3 條
      投資計畫生產之產品或提供之技術服務，其範圍如下：一
      、……八、技術服務業(一)……(三)高階積體電路設計：……
      」
（三）行政院90年12月27日台經字第071943號令發布之新獎勵辦
      法第5 條第1 項第8 款第3 目、第3 項前段規定：「第2
      條及第3 條投資計畫生產之產品或提供之技術服務，其範
      圍如下：一、……八、技術服務業(一)……(三)高階積體電路
      設計：……第1 項第8 款第3 目，選擇適用5 年免稅者，
      其免稅範圍包括自行銷售依其經核准之投資計畫完成之設
      計所產製之產品所得。」
（四）計算要點第12點規定：
     「技術服務業依第7 點增加銷貨量方式及第8 點公式計算
     新增投資計畫之產品（勞務）收入淨額者，得以投資計畫
     完成之日起投資計畫勞務（產品）收入減基準年度投資計
     畫勞務（產品）收入為準。技術服務業以符合投資計畫勞
     務（產品），產銷非屬投資計畫之最終勞務（產品），其
     符合投資計畫勞務（產品）收入之計算如下：
      投資計畫勞務（產品）收入＝含投資計畫勞務（產品）之
      最終勞務 (產品)收 入淨額×{ 財政部備查當年度投資計
      畫勞務（產品）之同業利潤標準之淨利率÷〔財政部備查
      當年度投資計畫勞務（產品）之同業利潤標準之淨利率＋
      含投資計畫勞務（產品）之最終勞務（產品）同業別或相
      近業別買賣業之同業利潤標準之淨利率〕}
    依新興重要策略性產業屬於製造業及技術服務業部分獎勵辦
    法第5 條第3 項或其他獎勵辦法規定，其免稅範圍包括自行
    銷售依其經核准之投資計畫完成之設計所產製之產品所得者
    ，不適用前項計算公式。」，係屬處理「新興重要策略性產
    業免徵營利事業所得稅免稅所得」案件更具體化而訂定之技
    術性、細節性行政規則，與立法意旨相符，自無違誤。
二、系爭免稅產品之範圍，並無新獎勵辦法第5 條第3 項有關免
    稅範圍包括「自行銷售依其經核准之投資計畫完成之設計所
    產製之產品所得」之適用：
（一）查原告系爭第2 次5 年免稅申請案，係於90年8 月間向主
      管機關經濟部工業局申請核發「符合新興重要策略性產業
      」核准函，而工業局係於舊獎勵辦法時期即90年9 月28日
      ，核發「符合新興重要策略性產業」核准函，該函說明欄
      二記載：「．．．核符90年2 月20日行政院發布之『新興
      重要策略性產業屬於製造業及技術服務業部分獎勵辦法』
      第3 條第3 款及第5 條第1 項第8 款第3目 之規定（即舊
      獎勵辦法）．．．。」有該核准函附卷足稽，被告據該核
      准函，以原告適用90年2 月20日發布之舊獎勵辦法核定系
      爭免稅所得，並無不合。又財政部賦稅署曾以91年9 月10
      日台稅一發字第0910454198號函復經濟部工業局，於說明
      二表示有關「90年12月31日以前」取得新興重要策略性產
      業核准函者，無論其何時取得完成證明，均應遵循行為時
      據以准許之法令，故無適用新獎勵辦法之餘地乙節，核該
      函釋，乃財政部基於主管權責，就有關「90年12月31日以
      前」取得新興重要策略性產業核准函者，是否適用新獎勵
      辦法所為之解釋，核無違租稅法律主義及立法之本旨，且
      90年12月27日發布之新獎勵辦法，無溯及既往規定之適用
      ，基於法之安定性考量，稽徵機關辦理相關案件自得援用
      。
（二）按促進產業升級條例之立法目的係「促進產業升級，健全
      經濟發展」，為經濟部之職掌目的及管轄範圍，經濟部基
      於推動國家經濟政策之業務執掌目的，常藉由「補助」、
      「技術指導」、「技術合作」、「委託研發」等方式協助
      國家所欲扶植之產業，並透過立法將該經濟政策落實執行
      。而上開條例第8 條及第9 條有關「租稅減免」之規定，
      係經濟部為達成上開經濟政策目的，以「稅式支出」之方
      式「補助」新興重要策略性產業。又稅捐稽徵法立法目的
      係「稅捐之稽徵」，為財政部之職掌目的及管轄範圍，依
      稅法相關規定，納稅義務人無論係個人或營利事業如有中
      華民國來源所得或國內外營利事業所得，均應課徵稅捐。
      因此「租稅減免」係「量能課稅」及「租稅公平」之例外
      ，必須依據中央主管機關所根據之國家政策（如經濟政策
      、社會福利政策、教育政策等）經立法明定之範圍始得為
      之。本件原告申請核發符合「新興重要策略性產業」之申
      請案，係由經濟部工業局受理並審定；投資計畫完成後申
      請核發完成證明之申請案係由新竹科學園區管理局受理並
      審定；享受適用5 年免稅之申請案係由財政部受理並審定
      ，以上係各自獨立之申請案，各機關受理申請事項各別，
      審定權限範圍自屬各別，核屬多階段之行政處分，而經濟
      部工業局核定原告系爭「免稅範圍」之參與行為，係屬前
      述多階段處分之例外情形，依法應單獨向相對人為之，核
      屬行政處分，已直接對外發生法律上效果，原告如未再以
      通常之救濟途逕，向經濟部工業局申請變更，該核定「免
      稅範圍」之行政處分，即具有存續力或確定力、不可撤銷
      力，財政部自無可能擴充或變更該處分。
（三）蓋依行政程序法第51條規定，如行政機關未訂定人民申請
      案之處理期間者，其最長處理期間為4 個月。另依首揭促
      進產業升級條例及獎勵辦法第6 條、第8 條、第9 條規定
      ，公司組織申請適用新興重要策略性產業免稅規定之案件
      ，其向經濟部工業局、新竹科學園區管理局及財政部申請
      期間最長為6 年，加計上開行政機關最長處理期間1 年（
      4 個月×3 階段），則該免稅申請案之處理期間將長達7
      年。然產業之發展與時俱進，經濟部為因應各時期推動之
      經濟政策，相關法令規定將因經濟部更替所欲扶植產業之
      「免稅範圍」而迭有變更，倘依原告主張，系爭處理程序
      包括財政部之處理程序，且財政部得逕自變更經濟部工業
      局已確定之行政處分，則對於稅捐機關而言，其所受理之
      免稅案將因法規迭有變更，致經濟部工業局核定「免稅範
      圍」之行政處分長期處於不確定狀態，造成法律之安定性
      無以維持。而對於納稅義務人而言，為適用較有利之法規
      ，亦將產生規避租稅之誘因，造成於相同期間取得經濟部
      工業局核准免稅範圍之核准函，因後續申請時點不同而適
      用不同「免稅範圍」之情形，顯有違租稅公平原則，此當
      非立法初始之本意。況類此案件，被告於稽徵實務經驗上
      ，如受理90年12月31日以前取得新興重要策略性產業核准
      函者，無論其何時取得完成證明，均依行為時據以准許之
      法令規定作成行政處分，此有財政部賦稅署91年9 月10日
      台稅一發字第0910454198號函說明二、（一）（二）及三
      回覆經濟部工業局所研提意見之意旨略以「二、貴局所研
      提意見，本署意見如次：（一）有關90年12月31日以前取
      得新興重要策略性產業核准函（註：係經濟部工業局核發
      ）者，無論其何時取得完成證明（註：係科學工業園區管
      理局核發），均應遵循行為時據以准許之法令，故無適用
      新獎勵辦法之餘地乙節，本署敬表同意。（二）至於公司
      之投資計畫依據舊獎勵辦法申請，且於91年1 月1 日以後
      始取得新興重要策略性產業核准函之案件，其據以准許之
      法規已有變更，應可適用新法規，其5 年免稅範圍可包括
      自行銷售依其經核准之投資計畫完成之設計所產製之產品
      所得乙節，本署原則同意，惟仍宜請貴局於核發新興重要
      策略性產業核准函前，通知申請公司於限期內改按獎勵辦
      法規定申請辦理完竣，方得適用，以免發生公司申請與核
      准項目不一致之情形。三、另為便利徵納雙方於計算免徵
      營利事業所得稅時有所依循，建請貴局於核發新興重要策
      略性產業核准函及完工證明時，應將上述免稅範圍明確載
      於公文書中。」可資參照。該函並未逾越稅捐稽徵法等相
      關法規之規範意旨，未增加法律所無之限制或負擔，與最
      高行政法院93年判字第1392號判例亦無違背，依行政程序
      法第6 條規定，相同事項應為相同處理之原則，本件自不
      得為差別之待遇。
（四）按「中央法規標準法第18條，係以人民聲請許可案件，於
      聲請後至處理程序終結前，據以准許之法規有變更之情形
      ，始生新法規與舊法規比較之問題。本件上訴人於89年7
      月1 日受讓系爭被動元件廠，至90年6 月6 日申報完成證
      明及享受免稅獎勵，並無法規變更之情事。且申請是否符
      合『重要科技事業屬於製造業及技術服務業部分適用範圍
      標準』之核發，與申報完成證明及享受免稅，係各自獨立
      之聲請案件。前者被上訴人於88年12月9 日核發符合規定
      ，該項聲請許可案件之處理程序即已終結。本件自應適用
      申請時有效之法規，核與中央法規標準法第18條及稅捐稽
      徵法第一之一條之規定無涉，亦無適用不真正溯及既往原
      則之可言。至於司法院釋字第142 號解釋，係針對稅捐核
      課期間，法律修正後營業稅應否補徵所為釋示，於本件無
      其適用之餘地。……」（最高行政法院93年度判字第1183
      號判決意旨參照）。中央法規標準法第18條所稱處理程序
      ，已明文係「各」機關（單一機關）受理人民聲請許可案
      件之處理程序，並非指受理具有關聯性之人民聲請許可案
      件之「所有」機關之處理程序。本件原告新投資創立生產
      高階積體電路設計之投資計畫申請核發符合新興重要策略
      性產業案，業經經濟部工業局於90年9 月28日核准其「免
      稅範圍」適用舊獎勵辦法所列技術服務業之高階積體電路
      設計（舊獎勵辦法並無新獎勵辦法第5 條第3 項增訂之免
      稅範圍－包括自行銷售依其經核准之投資計畫完成之設計
      所產製之產品所得），則該聲請許可案件之處理程序於90
      年12月27日新獎勵辦法發布前即已終結，參照前揭說明，
      本件應適用申請時有效之法規，並無中央法規標準法第18
      條規定之適用。
三、本件應適用舊獎勵辦法，其中「自行銷售依其經核准之投資
    計畫完成之設計所產製之產品所得」非為免稅產品範圍，而
    係計算要點第12點第2 項所稱「產銷非屬經核准之投資計畫
    內勞務或產品之所得」：
（一）查舊獎勵辦法第5 條第1 項第8 款技術服務業，包括具備
      網際網路功能之軟體或內容、網際網路服務、高階積體電
      路設計等12目。若經經濟部核准符合上述12目之1 者，該
      公司必然以從事技術服務為專業，從而於適用免稅所得計
      算要點時，免稅範圍應以提供技術服務所產生之收入為限
      。嗣經濟部基於國家政策或經濟發展於新獎勵辦法第5 條
      增訂第3 項，針對高階積體電路設計及產品工程服務等2
      目，將免稅範圍擴大至最終產品。以高階積體電路設計而
      言，將免稅範圍由舊獎勵辦法之研發設計階段，擴大至新
      獎勵辦法的全程免稅。倘認「新獎勵辦法增訂之目的並非
      賦予新申請者較原申請者更多之優惠，而只是將舊獎勵辦
      法所定此項投資計畫之免稅範圍予以闡明，從而舊獎勵辦
      法發布施行時，高階積體電路設計業即應適用『全程免稅
      』」之規定，則同屬技術服務業之其他11項業別，亦應併
      同適用「全程免稅」之規定，既然獎勵辦法所定適用5年
      免稅之所有技術服務業均應適用「全程免稅」之規定，首
      揭免稅所得計算要點即無訂定第12點計算公式之必要，新
      獎勵辦法第5 條第3 項係「增訂免稅範圍」自明，尚難認
      舊獎勵辦法就「自行銷售依其經核准之投資計畫完成之設
      計所產製之產品所得」亦已納入免稅範圍，此於原告爭執
      93年度營利事業所得稅免稅所得範圍之訴訟中，本院98年
      度訴字第387 號判決，亦採同一見解，並經最高行政法院
      98年度判字第1501號判決所是認，而駁回原告之上訴，原
      告主張「依90年12月27日新獎勵辦法第5 條第3 項之修正
      理由，可知因為財政部就舊辦法免稅範圍之解讀常有爭議
      ，故在新辦法的修正理由載明『自行銷售依其經核准之投
      資計畫完成之設計所產製之產品所得』亦為免稅，以杜爭
      議，該免稅範圍並非增訂，舊獎勵辦法就『自行銷售依其
      經核准之投資計畫完成之設計所產製之產品所得』亦已認
      定為免稅產品範圍」云云，尚難採信。
（二）從而，原處分（含復查決定）以原告第2 次5 年免稅投資
      計畫，經濟部核發其符合新興重要策略性產業核准函係載
      明符合舊獎勵辦法，舊獎勵辦法既無新獎勵辦法第5 條第
      3 項有關免稅範圍包括自行銷售依其經核准之投資計畫完
      成之設計所產製之產品所得之適用，乃依首揭計算要點第
      12 點 第2 項規定，按76.47%計算其新增投資計畫免稅產
      品銷售額，經核尚無不合。訴願決定予以維持，亦屬正確
      。原告訴請撤銷，為無理由，應予駁回。
四、兩造其餘攻擊防禦方法均與本件判決結果不生影響，故不逐
    一論述，併此敘明。
據上論結，本件原告之訴為無理由，依行政訴訟法第98條第1項
前段，判決如主文。
中    華    民    國    99    年    7     月    8     日
                    臺北高等行政法院第七庭
                              審判長法  官  吳慧娟
                                    法  官  林惠瑜
                                    法  官  畢乃俊
上為正本係照原本作成。
如不服本判決，應於送達後20日內，向本院提出上訴狀並表明上
訴理由，如於本判決宣示後送達前提起上訴者，應於判決送達後
20日內補提上訴理由書（須按他造人數附繕本）。
中    華    民    國    99    年    7     月    8     日
                                    書記官  簡信滇

司法院資訊處製作；財團法人民間司法改革基金會備份。
